臺灣高等法院臺南分院刑事判決　　　　 96年度上易字第144號
上　訴　人
即　被　告　乙○○
　　　　　　甲○○
上二人共同
選任辯護人　嚴庚辰律師
　　　　　　陳國瑞律師
上列上訴人因重利案件，不服臺灣雲林地方法院95年度訴字第90
7號中華民國96年1月16日第一審判決（起訴案號：臺灣雲林地方
法院檢察署95年度偵字第5438號、第5573號），提起上訴，本院
判決如下：
    主  文
原判決撤銷。
乙○○共同乘他人急迫貸以金錢，而取得與原本顯不相當之重利
，累犯，處有期徒刑伍月，如易科罰金，以新台幣壹仟元折算壹
日；扣案之空白商業本票壹本、行動電話貳支均沒收。
甲○○共同乘他人急迫貸以金錢，而取得與原本顯不相當之重利
，累犯，處有期徒刑陸月，如易科罰金，以新台幣壹仟元折算壹
日；扣案之空白商業本票壹本、行動電話貳支均沒收。
    事  實
一、乙○○、甲○○於94年間均因重利案件，經臺灣臺南地方法
    院分別判處有期徒刑4月、5月確定，均於95年8月31日易科
    罰金執行完畢。詎乙○○、甲○○2人仍不知悔改，於95年9
    月間某日起，先在雲林縣各鄉鎮懸掛放款布條之廣告，並以
    0000000000號行動電話為聯絡電話，供社會上有因急迫而需
    舉債濟急之人，以扣留證件及簽立票據等方式借款。借款利
    息之計算方式為每新台幣（下同）10萬元，以10天為1期，
    利息1萬5千元，相當於月息45分，且均以預扣利息之方式為
    借款，而以此向借款人收取該與原本顯不相當之利息。適有
    丙○○因資金週轉不靈而急需用款，因見上開廣告，即撥打
    上開電話與乙○○、甲○○2人聯絡，其2人竟基於乘他人急
    迫貸以金錢，而取得與原本顯不相當重利之犯意聯絡，於95
    年9月1日在雲林縣古坑鄉○○路5巷2之21號丙○○另一房屋
    處，借款10萬元予丙○○，丙○○並簽立面額10萬元之本票
    1紙作為擔保，且以上開方式計算借款利息，因先預扣1萬5
    千元之利息，故丙○○實際上僅取得8萬5千元。嗣丙○○又
    因資金週轉不靈而急需用款，再度撥打上開電話與乙○○、
    甲○○2人聯絡，其2人基於接續乘他人急迫貸以金錢，而取
    得與原本顯不相當重利之犯意聯絡，於95年9月7日在丙○○
    前開房屋處，再借款20萬元予丙○○，丙○○並簽立面額10
    萬元之本票2紙作為擔保，且以上開方式計算借款利息，因
    先預扣3萬元之利息，故丙○○實際上僅取得17萬元。嗣於
    95年11月1日上午10時30分許，乙○○駕駛車號6797-JZ號自
    用小客車，前往雲林縣古坑鄉竹筍集散中心前向丙○○收款
    時，為現場之員警當場查獲，並在上開自用小客車內扣得現
    金6萬5千5百元（丙○○之友人彭金妹於現場代丙○○交付
    乙○○之金錢）、乙○○所有之行動電話2支及空白商業本
    票1本、丙○○所簽署之汽車讓渡書2紙等物，而悉上情。
二、案經雲林縣警察局移送臺灣雲林地方法院檢察署檢察官偵查
    起訴。
    理  由
一、按被告以外之人於審判外之陳述，雖不符前4條之規定，而
    經當事人於審判程序同意作為證據，法院審酌該言詞陳述或
    書面陳述作成時之情況，認為適當者，亦得為證據。刑事訴
    訟法第159條之5第1項定有明文。查證人即被害人丙○○於
    警詢證述，雖係被告以外之人於審判外之陳述，惟檢察官、
    被告及辯護人於原審及本院審判程序同意作為證據，且該等
    供述證據係由職司犯罪調查、偵查之警方及檢察官依法定正
    當程序作成，查無出於不自由意志之不法情事，本院審酌上
    情認屬適當，依上開規定，自得為證據。
二、訊據上訴人即被告乙○○、甲○○2人迭於警詢、原審偵審
    中及本院審理時坦承不諱，核與證人即被害人丙○○於警詢
    中之指證相符，復有贓物認領保管單1份、現場照片5張、扣
    案之空白商業本票1本、丙○○所簽署之汽車讓渡書2紙及被
    告乙○○所有供犯罪聯絡所用之行動電話2支扣案可證，事
    證明確，被告2人之犯行洵可認定。
三、核被告乙○○、甲○○所為，均係犯刑法第344條之重利罪
    。本件原起訴檢察官認被告乙○○、甲○○2人涉犯刑法第
    345條之常業重利罪部分，但因刑法第345條已於95年7月1日
    前經刪除，業經到庭檢察官變更起訴法條為刑法第344條之
    重利罪，故此部分本院自勿庸變更起訴法條，併此敘明。被
    告乙○○、甲○○2人間有犯意聯絡及行為分擔，為共同正
    犯。查被告乙○○、甲○○所為上開重利犯行，時間僅隔6
    日、且係對同一被害人所為、犯罪型態相同，堪認係為達其
    重利犯行之目的之接續行為，應認係接續犯，而應僅論以一
    重利罪。查被告乙○○、甲○○2人均有如事實欄所述之犯
    罪前科，並均於95年8月31日易科罰金執行完畢，有臺灣高
    等法院被告全國前案紀錄表在卷可按。其等前受有期徒刑執
    行完畢，於五年以內故意再犯本件最重本刑為有期徒刑以上
    之罪，為累犯，均應依刑法第47條第1項之規定加重其刑。
四、原審審理結果，認被告罪證明確，因予論罪科刑，固非無據
    。惟查，被告2人所為本案重利犯，應係接續犯應論以一罪
    ，原判決認係各別犯罪而分論併罰，為有未當。另按沒收係
    從刑，應沒收之物，應緊接於論罪科刑主文項下，不得另起
    一項記載，但原判決於主文第1、2項分別對被告乙○○、甲○○為判刑之諭知，但於第3項竟為單獨沒收之諭知，亦有
    可議。被告上訴主張量刑過重，雖不足採，然原判決既有可
    議，自屬無可維持，應由本院依法將原判決關於被告部分撤
    銷改判，以期適法。爰審酌被告乙○○、甲○○前甫因重利
    罪遭判刑執行完畢，竟再度接續2次犯重利罪，其等不思努
    力工作賺取金錢，竟圖不勞而獲，且現今社會因重利案件引
    發甚多家庭破裂及治安敗壞之問題，被告2人竟又再犯，顯
    未受前案判刑之警剔，及被告甲○○係提供借款之金主，惟
    考量被告2人坦承犯行，並於事後已與被害人丙○○達成和
    解，並向嘉義巿民族國小各捐公益捐款10萬元，有和解書及
    匯款單在卷可參，犯後態度良好等一切情狀，分別量處如主
    文所示之刑，並諭知如易科罰金之折算標準。至於扣案之行
    動電話2支、空白商業本票1本係被告乙○○所有，且為供本
    案犯罪所用之物及犯罪預備之物，併依刑法第38條第1項第2
    款宣告沒收之。
據上論斷，依刑事訴訟法第369條第1項前段、第364條、第299條
第1項前段、刑法第28條、第344條、第47條第1項、第38條第1項
第2款，刑法施行法第1條之1，判決如主文。
本案經檢察官江守權到庭執行職務。
中　　華　　民　　國　　96　　年　　 4　　月　　30　　日
                  刑事第一庭    審判長法　官  黃崑宗
                                      法　官  夏金郎
                                      法　官  王明宏
以上正本證明與原本無異。
不得上訴。
　　　　　　　　　　　　　　　　　　　書記官  黃全忠
中　　華　　民　　國　　96　　年　　5 　　月　　1 　　日
附錄本判決論罪科刑法條：
中華民國刑法第344條：（重利罪）
乘他人急迫、輕率或無經驗貸以金錢或其他物品，而取得與原本
顯不相當之重利者，處1年以下有期徒刑、拘役或科或併科1千元
以下罰金。
